臺灣高等法院高雄分院刑事判決　　　　　　　　　　九十一年度上易字第九七號
　　　上　訴　人
　　　即　被　告　乙○○
　　　選任辯護人　沈志純
右上訴人因竊盜案件，不服臺灣高雄地方法院八十九年度易字第七四八號中華民國九
十一年五月二十九日第一審判決（起訴案號：臺灣高雄地方法院檢察署八十九年度偵
字第二００七號），提起上訴，本院判決如左：
      主      文
原判決撤銷。
乙○○於夜間侵入住宅竊盜，處有期徒刑肆月，如易科罰金，以參佰元折算壹日。
      事      實
一、乙○○於民國八十三年間因竊盜案件，經臺灣高雄地方法院判處有期徒刑一年，
    緩刑五年，於八十四年四月六日確定，於緩刑中，仍未知警惕，其為輕度智能不
    足之人，且罹患精神分裂病，為精神耗弱之人，竟意圖為自己不法之所有，於民
    國八十九年一月十四日晚上九時四十分許，在高雄市○○區○○街一四三號甲○
    ○之住宅前，見該屋大門敞開，認有機可乘，侵入該住宅，進入三樓房間，徒手
    竊取黃金項鍊一條及金戒指二只（價值約新台幣一萬二千元），得手後，適為甲
    ○○返家發現，乙○○隨即逃逸，經警於當日晚上十時十分許，在高雄市○○區
    ○○街四六巷十二號後院查獲。
二、案經被害人甲○○訴請高雄市政府警察局鼓山分局移送臺灣高雄地方法院檢察署
    檢察官偵查起訴。
      理      由
一、右揭事實，業據上訴人即被告乙○○於警訊時、偵查及原審中承認，核與告訴人
    甲○○於警訊時指訴失竊之情節相符，且經證人即當場查獲被告之警員顏光勇於
    原審調查時結證屬實（見原審卷第二十六頁背面、第二十七頁），並有贓物認領
    保管收據一份附於警訊卷可稽。本件事證明確，被告於夜間侵入住宅竊盜犯行，
    堪以認定。
二、被告乙○○於夜間九時四十分許，見告訴人住處大門未關，即進入該住宅內竊取
    告訴人所有之黃金項鍊一條及金戒指二只等物，得手後適巧告訴人返家發現，核
    被告所為，係犯刑法第三百二十一條第一項第一款之加重竊盜罪。被告經本院送
    請高雄醫學大學附設中和紀念醫院鑑定結果，認為「夏員（指被告）為一『輕度
    智能不足』合併『精神分裂病』之個案，其精神疾患對夏員的求學、工作、人際
    關係、甚至自我照顧均明顯受損。因未積極接受治療且病程以慢性化，行為雖非
    受其正性症狀之控制，但侵入住宅及行竊行為係其退化負性症狀之一部分，其意
    圖或動機薄弱，現實感及理解能力判斷能力受損，鑑定人判定已達『精神耗弱』
    之程度。」，有該院九十一年九月十三日（九一）高醫附秘字第二五０一號函及
    所附之精神鑑定報告書各一份附於本院卷第二十九頁至第三十五頁可憑，故爰依
    刑法第十九條第二項規定，減輕其刑。
三、原審以被告罪證明確，因予論罪科刑，固非無見；惟查：（一）被告之精神狀況
    ，經本院送請高雄醫學大學附設中和紀念醫院鑑定結果，認為被告已達『精神耗
    弱』之程度，有該院九十一年九月十三日（九一）高醫附秘字第二五０一號函及
    所附之精神鑑定報告書各一份附於本院卷第二十九頁至第三十五頁可憑，詳情如
    前所述，原審對於被告係精神耗弱之人未加以審酌，尚有未洽。（二）被告所犯
    為刑法第三百二十一條第一項，該法條之法定刑為六月以上、五年以下有期徒刑
    ，並無罰金刑，因此無罰金罰鍰提高標準條例第一條前段之適用，原審竟贅引罰
    金罰鍰提高標準條例第一條前段，亦有未洽。被告上訴意旨，仍執前詞，否認犯
    罪，指摘原判決不當，雖無理由，然原判決既有上開可議之處，自屬無可維持，
    應由本院將原判決予以撤銷改判。爰審酌被告曾有竊盜前科，於緩刑期間再犯本
    案，其犯本件竊盜時之精神狀態已達「精神耗弱」之程度，所竊取之贓物已返還
    告訴人，犯行尚非重大等一切情狀，量處有期徒刑四月，並依修正後之刑法第四
    十一條第一項規定，諭知如易科罰金之折算標準。
據上論斷，應依刑事訴訟法第三百六十九條第一項前段、第三百六十四條、第二百九
十九條第一項前段，刑法第三百二十一條第一項第一款、第二條第一項前段、第十九
條第二項，修正後刑法第四十一條第一項，罰金罰鍰提高標準條例第二條，判決如主
文。
本案經檢察官方娜蓉到庭執行職務。
中    華    民    國      九十一      年      十      月     十六   日
                              臺灣高等法院高雄分院刑事第二庭
                                  審判長法官  林正雄
                                        法官  黃仁松
                                        法官  黃壽燕
右正本證明與原本無異。
不得上訴。
      法院書記官  黃富美
中    華    民    國      九十一      年      十      月    十六    日
附錄本判決論罪科刑法條：
國刑法第三百二十一條
犯竊盜罪而有左列情形之一者，處六月以上、五年以下有期徒刑：
一  於夜間侵入住宅或有人居住之建築物、船艦或隱匿其內而犯之者。
二  毀越門扇、牆垣或其他安全設備而犯之者。
三  攜帶兇器而犯之者。
四  結夥三人以上而犯之者。
五  乘火災、水災或其他災害之際而犯之者。
六  在車站或埠頭而犯之者。
前項之未遂犯罰之。
